【裁判字號】    95,上更(一),370
【裁判日期】    950725
【裁判案由】    毒品危害防制條例
【裁判全文】
臺灣高等法院刑事判決             95年度上更(一)字第370號
上  訴  人
即  被  告  乙○○
                    （現羈押於臺灣臺北看守所中）
指定辯護人  本院公設辯護人  陳德仁
上列上訴人因違反毒品危害防制條例案件，不服臺灣臺北地方法
院94年度訴字第957 號中華民國94年11月22日第一審判決（起訴
案號：臺灣臺北地方法院檢察署94年度偵緝字第1169、1170號）
，提起上訴，判決後經最高法院發回更審，本院判決如下：
    主  文
原判決撤銷。
乙○○共同連續販賣第一級毒品，累犯，處有期徒刑柒年陸月。
扣案之第一級毒品海洛因貳包（分別驗後淨重零點零公克、零
點壹伍公克）沒收銷燬之，包裹海洛因之外包裝貳只沒收之；犯
罪所得新臺幣伍仟元沒收，如全部或一部不能沒收時，以其財產
抵償之。
    事  實
一、乙○○前於民國八十年間因違反肅清煙毒條例案件，經臺灣
    士林地方法院（下稱士林地院）以八十年度訴字第九四四號
    判決判處有期徒刑四年六月確定，入監執行後，於八十三年
    二月五日假釋出監，原縮刑期滿日期為八十五年四月十九日
    ，惟於八十三年間復因違反肅清煙毒條例案件，經士林地院
    以八十三年度訴字第六六○號判決判處有期徒刑三年六月確
    定，經撤銷前開假釋，入監接續執行，於八十六年四月二十
    六日縮短刑期假釋出監，原縮刑期滿日期為八十八年十一月
    六日。復於八十七年間又因施用毒品案件，經士林地院以八
    十七年度毒聲字第七七六號裁定送觀察勒戒後，認有繼續施
    用毒品之傾向，由該法院以八十七年度毒聲字第九○八號裁
    定令入戒治處所施以強制戒治一年，又遭撤銷假釋，另送執
    行強制戒治後接續執行殘刑，嗣於九十年十月八日因縮刑期
    滿執行完畢。
二、詎乙○○猶不知悔改，明知海洛因係毒品危害防制條例所列
    管之第一級毒品，不得非法販賣，竟與友人高福順（未據起
    訴）共同基於意圖營利販賣第一級毒品之概括犯意聯絡，自
    九十四年二月一日起至三月七日凌晨十二時二十分許，在臺
    北市○○區○○街六之十八號巷口，以每次最少新臺幣（下
    同）五百元之價格，販賣第一級毒品海洛因各一小包（微量
    ）予甲○○，計十次。其交易方式係由高福順提供不知情之
    游尚杰（原名游文棕）所有門號0000000000號行動電話，作
    為甲○○與渠等聯繫購買毒品之用，而由甲○○在其母所經
    營之豪城餐廳（址設臺北市○○區○○路一段二一二巷三四
    號），利用所裝設之00000000、00000000號市內電話，撥打
    上開行動電話號碼，由乙○○或高福順接聽，於談妥交易價
    格並約定交易時間後，推由其中一人先行以海洛因黏貼在上
    開漢中街巷口附近路旁某攤位桌面下方，或置於路旁某樹下
    等方式以代面交，隨即於約定時間前往上開漢中街巷口，向
    甲○○收取該次價金後，再告以海洛因之放置地點，由甲○
    ○自行前往拿取之。嗣甲○○於同年三月七日凌晨十二時二
    十分許，以前開方式購得海洛因一包（淨重○．○三公克）
    並交付價金五百元予高福順後，甲○○旋於同日凌晨十二時
    三十分許，在臺北市○○區○○路一段二一二巷與梧州街口
    為警當場查獲，並扣得海洛因一包（淨重○．○三公克）。
    嗣經甲○○供出海洛因來源（即上開行動電話號碼、賣主特
    徵及購買地點），由員警帶同甲○○以電話撥打上揭行動電
    話號碼與賣主聯繫，經高福順接聽，甲○○無購買之真意而
    向其佯稱欲再購買海洛因一千元，繼而由乙○○循同前交易
    模式，先行將海洛因一包（淨重○．一五公克）黏貼在漢中
    街六之十八號前之攤位桌緣下方後，再前往指定交易地點即
    上開漢中街巷口欲收取價款時，為警當場逮捕。旋經警徵得
    乙○○同意，帶其與甲○○於同日凌晨一時三十分許，在漢
    中街六之十八號前之攤位桌緣下方起獲海洛因一包（淨重○
    ．一五公克），而乙○○與高福順此次犯行，因甲○○無買
    受之真意而未遂。再乙○○與高福順以上販賣海洛因予甲○
    ○所得至少有五千元（依最有利於乙○○與高福順方式認定
    ，亦即以甲○○每次購買最低價金五百元乘以十次核算）。
三、案經臺北市政府警察局大同分局報請臺灣臺北地方法院檢察
    署檢察官偵查起訴。
    理  由
一、訊據上訴人即被告乙○○否認有何販賣第一級毒品之犯行，
    辯稱：0000000000號行動電話係與伊共同在臺北市萬華區○
    ○○路七一巷三弄一號四樓賃屋而居之高福順所有，我未曾
    接過甲○○之電話，不知高福順有無販賣海洛因；我僅與高
    福順一起租房子同住，平常各自工作，不知高福順在做何事
    ；九十四年三月七日凌晨我下樓要吃點心即為警逮捕，並無
    販賣毒品予甲○○，我未將海洛因毒品黏在漢中街六之十八
    號攤位下，員警在該攤位下方扣得之毒品非我所有云云。
二、惟查：
  (一)證人甲○○於偵查及原審審理時具結證稱：我係於九十四年
    一、二月間認識被告；我大部分利用自家豪城餐廳內之0000
    0000、00000000號電話，或利用設置於和平西路三段一五七
    號前之公用電話（即00000000號），撥打0000000000號，向
    高福順購買海洛因，電話多由高福順接聽，被告亦有接過一
    、二次，次數很少。我每日施用海洛因一、二次，一日約施
    用○．一公克，每一、二日購買一次，確實次數不復記憶，
    每次購買五百元至一千元不等，五百元份量約○．一公克，
    一千元份量約○．二公克，每次均有成交。而每次交付毒品
    之人，並非均為被告，有時係高福順交予我，由被告交付毒
    品之頻率約十次有一、二次。我視何人拿毒品來，就當場將
    錢交給該人，我付款後，被告或高福順才會告知毒品放置地
    點。毒品係放在路旁某處，例如黏在攤位上，或丟在樹下；
    案發當天（指經警於九十四年三月七日凌晨十二時二十分查
    獲之日）毒品是黏在偵字第五九九六號第十一、十二頁相片
    所示地點（即臺北市○○街六之十八號攤位）；偵字第五九
    九六號第五三頁所示相片內上方毒品是在其身上所查獲的，
    下方毒品即是在攤位上所查獲的；（審判長問：你在九十四
    年一、二月間認識高福順，何時開始向高福順購買毒品？）
    九十四年二月間，一、二天買一次等語（詳見九十四年度偵
    字第五九九六號偵查卷第七三至七四頁、原審卷第五一至五
    五頁反面）。且觀諸卷附0000000000號行動電話雙向通聯紀
    錄（見外附遠傳電信股份有限公司九十四年四月十八日傳真
    檢附之紀錄一冊），該門號自九十四年二月一日起至同年三
    月六日止，幾乎每日均有來自00000000、00000000號或上開
    00000000號公用電話之受話紀錄，甚且於同一日亦有頻繁之
    通聯紀錄（詳如附表）。又參諸證人高福順於原審審理中復
    證稱：我自九十四年二月份起與被告同居於西寧南路七一巷
    三弄一號四樓，除我等二人外，並無其他人一起居住。我當
    時無業，我亦不知被告職業為何。又0000000000號行動電話
    係我所使用，甲○○於上述期間確曾打電話與我聯絡數十通
    等語（見原審卷第五七頁反面至第六○頁），況被告亦不否
    認有與高福順共同賃屋而居之事實。
  (二)再者，本件查獲經過係甲○○於九十四年三月七日凌晨，以
    前開方式購得海洛因一包（淨重○．○三公克）並交付價金
    五百元予高福順後，旋於西園路一段二一二巷與梧州街口為
    警當場查獲，並扣得該包海洛因後，經甲○○供出毒品來源
    ，並再以電話撥打上揭行動電話號碼與賣主聯繫，經高福順
    接聽，甲○○即向其佯稱前所購得之海洛因不敷使用，欲再
    購買一千元。嗣數分鐘後，被告即現身於上開漢中街巷口而
    為警當場逮捕，然並未於被告身上扣得欲販賣予甲○○之海
    洛因，經員警詢問甲○○，獲悉彼等交易模式係由被告或高
    福順事先將毒品黏貼於附近某處，員警乃帶同甲○○與被告
    查看歷來交易之數個毒品放置地點後，在漢中街六之十八號
    前之攤位桌緣下方起獲黏貼其上之海洛因一包（淨重○．一
    五公克）等情，亦據證人甲○○於原審審理時證稱：我在查
    獲當日撥打上開行動電話號碼，由高福順接聽並送毒品給我
    ，我先購買五百元之海洛因，也是在漢中街巷口等，我買完
    後不到十五分鐘即為警查獲，員警要我打電話給上源，我就
    再撥打前述行動電話號碼，由高福順接聽，我向高福順表示
    要再買一千元，高福順叫我至附近巷口。嗣被告約十分鐘後
    到達現場，我尚未交錢給被告，員警即直接逮捕被告後，我
    與被告一起走向攤位，員警自攤位下方找出毒品等語（見原
    審卷第五三頁反面至第五五頁反面、第五七頁），核與證人
    即查獲員警謝政安於原審審理時證述：渠等當日在西園路一
    段二一二巷內查獲甲○○持有海洛因一小包，甲○○願配合
    渠等循線查獲被告販賣海洛因，當時甲○○表示查獲之海洛
    因係剛在漢中街購得，甲○○僅提供電話、賣主特徵為瘦瘦
    、不高、約四、五十歲、交易模式及購買地點，而未提供賣
    主之姓名，渠等帶甲○○至漢中街購買毒品現場附近後，要
    求甲○○打電話予剛購買之聯絡電話0000000000號，證明剛
    才係向對方購買，甲○○在電話中向對方表示剛才只買○．
    一公克不夠，還要再買一包。隔三至五分鐘後，被告即出現
    在漢中街六之十八號巷口；當時渠帶甲○○及甲○○女友，
    甲○○坐在渠等車內，甲○○女友站在車外的巷口等，渠躲
    在車旁，甲○○女友走過來向渠說人已出現，甲○○亦在車
    內表示就是走過來這個人，渠等即上前盤查被告，被告同意
    渠等搜索其身體，但並未搜到任何東西，渠就詢問甲○○為
    何指證是向被告購買，卻未搜到東西，甲○○供稱之前多次
    向被告購買毒品之模式，被告會事先將毒品以雙面膠黏貼在
    附近柱子或攤位上，渠等即帶同甲○○與被告查看這幾處，
    之後在六之十八號前之小吃攤位前方桌緣底下發現以雙面膠
    黏貼之海洛因一包，渠等即以現行犯逮捕被告後，詢問被告
    住處，被告不肯透露，渠等就以被告身上之鑰匙一戶一戶試
    開，半小時後試到某一戶樓下大門可以打開，詢問被告是否
    此處，被告不承認，門開後，渠等帶被告上樓查證，係西寧
    南路七一巷三弄一號四樓，進入該址後並未搜獲毒品，據被
    告稱尚有一名同住之高福順，當時已經跑了。又漢中街六之
    十八號前巷道走到底，五、六公尺，再左轉五公尺就到西寧
    南路，黏貼毒品之攤位距漢中街六之十八號巷口僅六、七公
    尺等情相符（見原審卷第八○至八二頁）；並有攤位現場照
    片、查獲之毒品照片及甲○○所使用之上開公用電話照片在
    卷可參（見九十四年度偵字第五九九六號偵查卷第十一至十
    二頁、第五三頁、九十四年度偵字第九五○○號偵查卷第十
    四至十六頁）。又證人甲○○之女友即廖麗勤於本院前審審
    理中亦具結證稱：甲○○於九十四年三月七日凌晨在臺北市
    ○○路○段二一二巷口被警查獲並帶警員到我住處後，我亦
    一同下樓，警員要我站在警車旁等候拿毒品來的人；警員有
    從攤位下方取出毒品等語在卷（本院上訴卷第九六、九七頁
    ）。最高法院發回意旨略稱依員警謝政安於原審作證時所繪
    製現場圖，該漢中街六之十八號攤位與員警事先埋伏之巷口
    位置成一直線，且無障礙物，復據謝政安證稱兩處相距六、
    七公尺，則被告如有在該攤位桌緣下黏放海洛因時，員警是
    否可立即發覺？查證人謝政安於原審審判長問黏貼海洛因的
    攤位與交談地點，你們是否可以看到？答稱看不到等語（原
    審卷第八二頁），本院更審中曾履勘現場，據謝政安警員陳
    稱當天埋伏的地點在漢口街轉角處某檳榔攤旁，故看不到被
    告黏放海洛因的攤位，且依現場警員埋伏的巷口地點及黏貼
    海洛因之漢中街六之十八號攤位，並非一直線，攤位旁至巷
    口其間並有電線桿等障礙物，六之十八號攤位與巷口目測距
    離約有二十幾公尺，並非僅六、七公尺等情，有本院九十五
    年六月十五日勘驗筆錄及所拍攝之照片可稽。足證被告乙○
    ○從其住處下樓右轉途經漢口街六之十八號攤位，夜晚視線
    不明，乘機黏貼海洛因小包在攤位下，員警無法及時以目視
    發覺，證人甲○○所指證與被告以往之毒品交易方式，應可
    採信。
  (三)次查，被告與高福順同居之上址西寧南路租住處，與上述查
    獲毒品之攤位距離甚近，且被告自租住處前往其為警逮獲之
    地點（即漢中街六之十八號巷口），其間必行經該攤位，故
    被告及高福順之租住處，與前述查獲毒品地點具有相當密接
    之地緣關係，此亦有卷附證人謝政安於原審審理時當庭所繪
    之現場位置圖可憑（見原審卷第八四頁）。則若被告確未曾
    與高福順共同販賣海洛因予甲○○，何以於甲○○為警查獲
    後再次撥打上開行動電話號碼與高福順聯繫加購海洛因後，
    被告竟恰於凌晨時分自上址租住處前往甲○○與高福順約定
    之漢中街六之十八號巷口交易地點，而為警當場逮獲，並於
    該巷內攤位扣得海洛因一包？
  (四)又扣案之白色粉末二包，經送法務部調查局鑑定結果，確含
    海洛因成分，其為淨重○．○三公克、○．一五公克等，有
    法務部調查局九十四年三月七日調科壹字第020007060號、
    九十四年三月七日調科壹字第020007059號鑑定通知書在卷
    足參（見九十四年度偵字第九五二二號偵查卷第四一頁、九
    十四年度偵字第五九九六號偵查卷第七六頁）。另甲○○於
    上揭時地為警查獲所採集之尿液經送鑑定結果呈嗎啡陽性反
    應，亦有卷附臺灣尖端先進生技醫藥股份有限公司濫用藥物
    檢驗報告可稽（見九十四年度偵字第九五五二號偵查卷第四
    五頁），足認甲○○確有購買海洛因施用之事實。
  (五)從而甲○○所指證其自九十四年二月間至九十四年三月七日
    凌晨十二時二十分許止，曾以每一、二日一次、每次五百元
    至一千元不等之代價，連續向被告與高福順購得海洛因多次
    ，其交易模式係由高福順提供上開行動電話，作為甲○○與
    渠等聯繫購買毒品之用，而由甲○○利用前述市內電話或公
    用電話，撥打該行動電話號碼，經被告或高福順接聽，談妥
    交易價格並約定交易時間後，推由其中一人先行以海洛因黏
    貼在上開漢中街巷口附近攤位桌面下方等方式，隨即於約定
    時間前往上開巷口向甲○○收取該次價金後，再告以該次海
    洛因之放置地點，始由甲○○自行前往拿取等事實，並非虛
    構至明。
  (六)至於證人甲○○就向被告及高福順購買毒品之次數，自警詢
    、偵查迄原審或稱自九十四年一月間起至三月七日十二時止
    先後計有十七次或十八次，或稱自九十四年二月一日起至三
    月七日止有十七次，或謂九十四年二月一日起至九十四年三
    月七日先後有十次，或稱僅三次，有先後不同之陳述，惟對
    於與被告及高福順係以事實欄所載之豪城餐廳所裝設之0000
    0000及市內裝設00000000號及00000000號市區公用電話與高
    福順及被告所使用之0000000000行動電話為聯絡工具及以電
    話聯繫談妥交易並約定時間後，由其中一人先行將海洛因毒
    品黏貼在上開被告住處附近之漢口街巷口處之柱子或攤位桌
    面下，於向甲○○收取價金後，再告以該海洛因放置地點完
    成交貨之交易方式等基本事實之陳述則始終前後一致。檢察
    官偵查中曾調閱0000000000號行動電話之雙向通聯紀錄，該
    行動電話與00000000、00000000號電話或00000000號公用電
    話確有數十通頻繁之電話通聯紀錄，據高福順於原審雖證稱
    是邀請他去阿公店（即餐廳）捧場的電話，惟據證人甲○○
    證稱係以上開電話聯繫購買毒品等語明確，查證人甲○○所
    述其與被告及高福順購買海洛因毒品交錢取貨地點之漢中街
    六之十八號巷口是小吃攤，其毗鄰亦是攤商市集，白天時間
    攤販聚集，人潮往來頻繁不可能在日間以黏貼方式交易毒品
    ，衡情應是利用深夜凌晨人跡稀少之時段進行交易，經詳核
    上開電話與被告所使用之行動電話，其中以夜間相互通聯紀
    錄為交易毒品時間較有可能，本件依證人甲○○所述因交易
    多次，記憶不清楚，被告亦否認犯罪，已難探求各次交易之
    確切時間，惟參酌上開電話之夜間雙向通聯紀錄，本院認被
    告與高福順共同販賣毒品海洛因之時間，自九十四年二月間
    起至九十四年三月七日凌晨，即除甲○○於經警查獲佯為購
    買該次之外，依罪疑唯輕之原則及證人甲○○所述有十次，
    應認計有十次，各次販賣所得亦以最低價額每次五百元認定
    之，計十次販賣所得應為五千元。
  (七)至證人甲○○於偵查及原審審理時所供與其警詢中所指證者
    ，就其交易對象為被告、或高福順，抑或被告與高福順二人
    、出面取款及交付毒品之人均為被告或兼有高福順、其次數
    及頻率如何等節，所述雖略有出入，惟其就撥打上開行動電
    話號碼後，被告曾出面取款並告知毒品放置地點等基本事實
    之陳述始終相符，且其與被告及高福順間並無怨隙，實無設
    詞攀誣之理。其陳述縱有所歧異，亦無礙於其證言之可信性
    ，其於偵查、原審審理時具結之證言，仍得據為被告有與高
    福順共同販賣海洛因犯行之認定。又證人即甲○○之女友廖
    麗勤於本院前審所證稱：警察從攤位取出毒品係在我與警察
    到被告住處之後等語（本院前審卷第九七頁），雖與證人甲
    ○○及警員謝政安於原審證述情事節有異。然查，證人廖麗
    勤於本院前審九十五年二月二十一日供證時，距本案查獲時
    間已近一年之久，而本案主要指證者係甲○○，並非廖麗勤
    ，廖麗勤僅係陪同甲○○協助辦案，故於警詢中亦未製作筆
    錄乙情，業經證人謝政安於本院前審證述在卷（本院前審卷
    第七一頁），故廖麗勤於本院前審審理中，就陪同甲○○配
    合警員偵辦本案過程中之細節能否記憶清晰，自非無疑。況
    參諸廖麗勤於被告辯護人詰以「警察在何處搜到毒品？」、
    「當天警察抓到被告的經過如何？」、「警察搜到毒品時，
    妳有無在場？」等問題時，其依序答稱：「不知道，當時我
    人在車上」、「當時我人不舒服，留在車上，警察叫我男朋
    友下去，後來又叫我下去，我下去時已經沒有看到被告」、
    「沒有，當時我在車上」等語（本院前審卷第九四、九五頁
    ），與其於同日經本院前審質以有無看到警察搜到毒品的過
    程？從去被告住處到警察搜出毒品，甲○○有無在場？等問
    題時，所答稱：「我有看到警察從攤位下面拿出毒品」「我
    們二個都跟警察在一起」等語明顯互歧（本院前審卷第九七
    頁），足徵證人廖麗勤應有刻意閃避問題之情形。故本案仍
    應以證人甲○○所指證者為可採，尚難因廖麗勤所供查獲被
    告之過程，有部分與甲○○指證不符，即遽謂甲○○指證不
    實。另證人高福順於原審審理時雖否認參與本件犯行，惟本
    案攸關其個人利害，已難期其能據實陳述，況參諸附表所示
    電話通聯頻繁之情形，殊難使人相信僅係邀高福順到店消費
    而已。故高福順之證言應屬迴護被告及避就之詞，自不足採
    為有利於被告之證據。
  (八)本件證人甲○○於九十四年三月七日凌晨，在台北市○○路
    ○段二一二巷與梧州街口被警查獲持有甫於當日凌晨向被告
    與高福順所購買之海洛因毒品一包及嗣後證人甲○○依員警
    指示佯稱向高福順及被告購買毒品在漢中街六之十八號小吃
    攤下，查扣黏貼之海洛因一包外，其餘各次依證人甲○○有
    吸毒習慣有其前案紀錄可稽及依其供述吸毒頻率，需購買毒
    品吸用均向被告乙○○及高福順購買毒品，並無其他購買毒
    品之管道，不可能僅於案發當日購買毒品吸用，參酌卷附之
    電話通聯紀錄及依證人甲○○所述之交易地點及交易方式，
    案發當日證人甲○○依員警謝政安之指示佯稱向高福順及被
    告購買毒品，被告乙○○依約至漢口街六之十八號巷口交易
    地點，為警當場查獲，據員警謝政安證稱被告堅詞拒絕供出
    其西寧南路七十一巷三弄一號四樓住處，拖延近半小時經一
    戶一戶試用鑰匙才尋至被告與高福順之住處，且據被告供稱
    當天高福順跟隨其後下樓，發現其被員警逮捕後，乘隙離去
    等百般阻擾員警辦案，使共犯高福順警覺而順利逃逸等肢體
    語言，迄員警帶同被告至其住處，雖未查獲高福順及相關毒
    品，惟嗣後果依證人甲○○之陳述，以前多次購買毒品，被
    告會將毒品以雙面膠黏貼在附近之柱子或攤位等情，經帶同
    證人甲○○及被告查看幾處，確在六之十八號前小吃攤位前
    方桌緣底下查獲以雙面膠黏貼之海洛因一包等情況證據，足
    證被告與高福順案發之前多次相同之交易模式販賣毒品海洛
    因給證人甲○○堪以認定。
  (九)末查被告雖否認販賣海洛因，致本院無從得知其與高福順購
    入海洛因之確實價格。且販賣海洛因係屬違法行為，非可公
    然為之，又無論瓶裝或紙包之海洛因，均可任意分裝增減其
    份量，而每次買賣之價量，亦隨時依雙方關係之深淺、當時
    之資力、需求程度及對行情之認知等因素，機動調整，故販
    賣之利得，除經被告坦承犯行，或價量俱臻明確外，委難查
    得實情。然政府對毒品非法交易向來查禁森嚴，重罰而不寬
    貸，此應為智慮健全之成年人所得知悉，且海洛因價格昂貴
    ，取得不易，凡為販賣者，苟非有利可圖，應無甘冒遭查緝
    法辦施以重刑之風險而平白無故為他人取得海洛因之理。是
    被告與高福順共同販賣海洛因予甲○○並從中賺取買賣價差
    牟利之意圖及事實，亦堪認定。
  (十)綜上，被告所辯純係事後諉責之詞，礙難採信。本件事證明
    確，被告與高福順共同連續意圖營利販賣海洛因予甲○○之
    犯行，洵堪認定。
三、論罪適用之法律：
  (一)按海洛因係毒品危害防制條例第二條第二項第一款所列之第
    一級毒品。核被告於九十四年二月一日至三月七日凌晨十二
    時二十分許，販賣海洛因之所為，係犯毒品危害防制條例第
    四條第一項販賣第一級毒品罪。另甲○○為警查獲後，甲○
    ○為配合警方追查上手，並無購買之真意，而佯稱以欲再加
    購海洛因，被告與高福順因之著手將海洛因黏貼於前述攤位
    ，欲販賣予甲○○，核被告此部分所為係犯同條第六項、第
    一項販賣第一級毒品未遂罪（最高法院九十一年度台上字第
    五七二○號判決參酌），其持有海洛因之低度行為，應為販
    賣海洛因之高度行為所吸收，不另論罪。
  (二)又被告與高福順間就前揭犯行有犯意聯絡及行為分擔，為共
    同正犯。公訴意旨疏未認定被告係與高福順共同販賣毒品海
    洛因，而漏未對被告論以共同正犯，尚有未洽，附此說明。
    又被告犯罪後刑法於九十五年七月一日修正公佈施行，刑法
    第五十六條連續犯規定業已刪除，依修正後之刑法已刪除刑
    法連續犯之規定，則被告所犯上述各罪應依數罪併罰論斷之
    ，比較新舊法之規定，修正後之規定並非較有利於被告，應
    適用修正前刑法第五十六條連續犯之規定。是被告先後多次
    犯行，時間緊接，所犯係構成要件相同之罪名，顯係基於概
    括犯意為之，雖有既遂、未遂之別，仍成立連續犯，依修正
    前刑法第五十六條規定論以一販賣第一級毒品既遂罪，並就
    罰金刑部分加重其刑（販賣第一級毒品法定刑為死刑或無期
    徒刑部分，依法不得加重）。
  (三)再查被告有事實欄所載論罪科刑執行完畢之情形，有本院被
    告前案紀錄表可按，其於五年以內再犯本件有期徒刑以上之
    罪，不論依修正前之刑法第四十七條，或於九十四年一月七
    日修正公布、九十五年七月一日生效施行之修正後刑法第四
    十七條第一項之規定，均構成累犯，對被告而言並無有利或
    不利之情形，自不生新舊法比較之問題，應逕依修正前之刑
    法第四十七條，論以累犯，就罰金刑部分遞加重其刑（販賣
    第一級毒品法定刑為死刑或無期徒刑部分，依法不得加重）
    。
  (四)又修正前刑法第五十九條規定，犯罪之情狀可憫恕者，得酌
    量減輕其刑，而新修正刑法第五十九條規定犯罪之情狀顯可
    憫恕認科以最低刑仍嫌過重者，得酌量減輕其刑，增列文字
    將適用條件予以明文化。而修正前刑法第六十四條第二項規
    定，死刑減輕者，為無期徒刑或十五年以下十二年以上有期
    徒刑，第六十五條第二項規定無期徒刑減輕者為七年以上有
    期徒刑，惟修正刑法第六十四條第二項死刑減輕者為無期徒
    刑，第六十五年第二項規定，無期徒刑減輕者為二十年以下
    十五年以上有期徒刑，行為後新刑法對於死刑與無期徒刑減
    輕其刑之規定有變更，比較新舊刑法之規定，以修正前之刑
    法第五十九條、第六十四條第二項、第六十五條第二項之規
    定，有利於被告，爰適用修正前刑法第五十九條、第六十四
    條第二項、第六十五條第二項之規定，合先敘明。查被告於
    本案既僅販賣海洛因予甲○○，而所售數量甚微，犯罪所得
    非鉅，較諸販賣毒品予不特定之多數人施用，顯然有別，是
    被告犯罪之情狀堪予憫恕，科以法定最低度之刑猶嫌過重，
    爰依刑法第五十九條規定酌減其刑。
四、撤銷改判之理由：
  (一)撤銷原判決之理由：
  1.原審認被告連續販賣第一級毒品犯行事證明確，而予論罪科
    刑固非無見，惟查：原審判決認定被告販賣毒品海洛因為十
    七次，已有未合；又甲○○於九十四年三月七日凌晨十二時
    二十分遭警查獲後，再向被告及高福順購買毒品，係為配合
    警方追查上手，其並無購買之真意，故被告此部分犯行係因
    甲○○無購買之真意而未遂，原判決僅以被告尚未生取得財
    物之結果認屬未遂，未斟酌甲○○無購買真意之事實，亦有
    未洽；又公訴意旨另指被告自九十四年一月初至同年一月三
    十一日止販賣第一級毒品海洛因予甲○○，而涉犯毒品危害
    防制條例第四條第一項部分，因無證據足資證明，應不另為
    無罪之諭知（詳後述），原審漏未審判，併欠周全。
  2.被告上訴意旨猶執陳詞否認犯行，固非可取，惟原判決既有
    上開可議，仍屬無可維持，應由本院撤銷改判。
  (二)科刑、沒收之理由：
  1.爰審酌被告有多項前科，素行不良，正值壯年，不思以正途
    取財，竟連續販賣第一級毒品供人施用藉以牟利，戕害他人
    身心健康，犯後復否認犯行，不思悔悟，惟審度本案販賣毒
    品對象單一、數量非鉅、犯罪所得尚微，認宣告法定最低之
    刑猶嫌過重等一切情狀，量處如主文第二項所示之刑。
  2.扣案之海洛因二包（驗後淨重各○．○三公克、○．一五公
    克）係屬查獲之第一級毒品，依毒品危害防制條例第十八條
    第一項前段沒收銷燬之；包裹海洛因之外包裝二只，係被告
    與高福順所有、供包裝其等所販賣之海洛因所用之物，均應
    依同條例第十九條第一項沒收之。至被告販賣海洛因所得五
    千元，依同條例第十九條第一項宣告沒收，如全部或一部不
    能沒收時，以其財產抵償之。
五、公訴意旨另以：被告尚有基於意圖營利販賣第一級毒品之概
    括犯意，自九十四年一月初某日起，以不詳代價向真實姓名
    年籍不詳綽號「惠美」之女子販入第一級毒品海洛因後，至
    九十四年一月三十一日止，連續多次販賣予甲○○施用之行
    為。因認被告此部分所為亦涉犯毒品危害防制條例第四條第
    一項之販賣第一級毒品罪嫌，惟訊之被告堅決否認有意圖營
    利而販入海洛因犯行，並辯稱不認識綽號「惠美」之人云云
    。查被告本身即有上述施用毒品前科，且其於前揭時、地為
    警查獲所採集之尿液經送鑑定結果，亦呈嗎啡陽性反應，此
    有卷附臺灣尖端先進生技醫藥股份有限公司濫用藥物檢驗報
    告可稽（見九十四年度偵字第五九九六號偵查卷第八頁）。
    是被告本身既有施用毒品之惡習，則其向他人購入海洛因時
    ，究係基於供己施用或營利販賣之意圖，即有未明；且依卷
    存證據，亦不足以證明被告有基於販賣毒品之犯意而向「惠
    美」或其他人士購入毒品之犯行。另甲○○係自九十四年二
    月一日起始向被告及高福順購買海洛因，已據證人甲○○於
    原審證述如上，並經本院認定無訛，是亦難遽予推測被告自
    九十四年一月初至九十四年一月三十一日間有販賣之犯行。
    此外，復查無其他積極證據足資證明被告有上揭公訴意旨所
    指之販賣毒品犯行，是不能證明被告上揭犯行。惟公訴意旨
    認此部分與本案經論罪之販賣第一級毒品部分有連續犯之裁
    判上一罪關係，爰不另為無罪之諭知，附此敘明。
六、應適用之法條；
  (一)刑事訴訟法第369條第1項前段、第364條、第299條第1項前
    段。
  (二)毒品危害防制條例第4 條第1 項、第18條第1 項前段、第19
    條第1項，刑法第2條第1項、第11條前段、第28條、修正前
    第56條、第47條、第59條、第64條第2項、第65條第2項。
本案經檢察官吳慧蘭到庭執行職務。
中    華    民    國    95    年    7     月    25    日
                  刑事第五庭  審判長法  官  吳    敦
                                    法  官  張 傳 栗
                                    法  官  吳 啟 民
以上正本證明與原本無異。
如不服本判決，應於收受送達後十日內向本院提出上訴書狀，其
未敘述上訴之理由者並得於提起上訴後十日內向本院補提理由書
（均須按他造當事人之人數附繕本）。
                                    書記官  江 采 廷
中    華    民    國    95    年    7     月    26    日
附錄本案論罪科刑法條全文
毒品危害防制條例第4 條第1 項：
製造、運輸、販賣第一級毒品者，處死刑或無期徒刑；處無期徒
刑者，得併科新臺幣一千萬元以下罰金。


司法院資訊處製作；財團法人民間司法改革基金會備份。
